臺灣高雄地方法院刑事判決　　　　　　　　　　　　　九十一年度易字第一號
　　公　訴　人　臺灣高雄地方法院檢察署檢察官
　　被　　　告　乙○○
　　選任辯護人　康進益律師
　　　　　　　　王國論律師
右列被告因詐欺案件，經檢察官提起公訴（九十年度偵緝字第九四二號），本院判決
如左：
    主  文
乙○○連續意圖為自己不法之所有，以詐術使人將本人之物交付，處有期徒刑拾月。
    事  實
一、乙○○明知自己無清償借款之能力，竟基於意圖自己不法所有之概括犯意，自民
    國八十七年九月二十九日起至八十八年五月十三日止，連續以欲投資煙類、五月
    花衛生紙等生意或積欠地下錢莊債務遭逼債等為由，向友人甲○○借款，且明知
    其母親並未允諾提供其母所有之房地貸款，竟向甲○○佯稱：其母親所有之前開
    房地已在辦貸款，待貸款核撥後即能清償前欠債務等語，藉資取信，使甲○○信
    以為真而陷於錯誤，陸續同意借款共計交付新台幣（下同）一百二十六萬元予乙
    ○○。詎乙○○僅於借款之初即八十七年十一月十一日償還十萬元予甲○○，嗣
    後即屢經催討均置之不理，甲○○始知受騙。
二、案經甲○○訴由臺灣高雄地方法院檢察署檢察官偵查起訴。
    理  由
一、訊據被告乙○○固供承有於右揭時地以各該理由陸續向告訴人借款，迄今尚積欠
    一百十六萬元之事實，惟矢口否認有詐欺犯行，辯稱：我與告訴人是好朋友，他
    知道我家裡經濟有困難才借錢給我，且我實際上有投資煙類生意，只是因為虧錢
    而無法還款云云。經查：
（一）右揭犯罪事實業據告訴人甲○○指訴綦詳，並有告訴人所記載被告歷次借款時
      間、金額之借款明細表，與告訴人第一銀行存摺提領紀錄影本各一份在卷可憑
      。
（二）被告雖辯稱：借得之款項確有投資購買煙類一節，然經本院依被告所提出其購
      買煙類之憑據即「日陞煙酒商行」收據一紙所記載之地址函查之結果，函文竟
      遭地址欠詳退回，而依其上留存之商行統一編號向「財團法人金融聯合徵信中
      心」查詢，亦查無該商號登記資料，本院復以收據上留存電話查詢，該電話接
      聽人則稱：該電話號碼係一般住家，非煙酒商行等語，以上分別有本院遭退回
      之公文封、財團法人金融聯合徵信中心查詢公司登記資訊表、電話查詢登記表
      各一份在卷可憑。況被告所辯稱：我確實是向日陞煙酒商行買煙，告訴人來我
      家時應該有看到我在進貨一節，業經告訴人當庭否認（詳見本院九十一年五月
      九日審判筆錄），是被告辯稱確有投資購煙云云，實難採信。
（三）又查，告訴人於偵查中所指訴：我知道被告經濟不好，但他說要做生意，我才
      借錢給他，他曾說要投資五月花衛生紙，他還跟我說貸款快要下來，錢就會還
      我等情，已為被告當庭所不否認（以上見偵查卷第二四、二五頁筆錄），被告
      於同日並自承：借款那時我信用擴張太快，信用卡無法繳，我因吸毒工作不穩
      等語（見偵查卷第二五頁筆錄），參以被告於本院審理時仍自承：我借錢之當
      時沒有工作，借款時我有跟告訴人說要遊說我母親把房子拿去貸款來還錢，但
      因我當時工作不穩定，所以我母親不答應等語（分別見本院九十一年一月二十
      九日、同年三月七日之審判筆錄），足認告訴人之此部分指訴堪予採信，亦即
      被告明知其母並未允諾提供房地貸款，竟向告訴人佯稱：前開房地已在辦貸款
      ，將以貸款清償前債等語，是被告確有施用詐術使告訴人陷於錯誤而同意借款
      之犯行。
（四）再查，被告於本院審理中亦自承：向告訴人借款時，我有說要投資五月花衛生
      紙承包運銷業務，但因後來邀我合夥的人跟五月花有債務糾紛，所以後來並未
      投資五月花等語（見本院九十一年三月七日審判筆錄），而依本件借款明細表
      記載，被告係於八十八年四月二十八日、同年五月六日、同年五月十日各以投
      資五月花為由借得共計三十三萬五千元，所借數額非小，又在被告以投資五月
      花為由借款之前，其已積欠告訴人將近一百萬元之債務，衡情若被告確有還款
      真意，理應於此時迅即將所借未動用之上開款項返還予告訴人，竟未為之，且
      分文未償，是由此益足以證明被告於借款時即無還款之真意，而具有詐欺之犯
      意。
（五）按刑法上詐欺罪之立法意旨，係禁止於經濟行為中使用詐騙之方法得利為其規
      範目的，若借款人一方自始即無意還款，自屬詐欺犯罪。是告訴人雖自陳：借
      款時明知被告經濟狀況不好等語，惟依前所述，被告亦自承係以投資生意等為
      由借款，則告訴人主觀上本得合理推論被告於投資後將能獲利，而認為將來債
      務可獲得清償，然被告實際上卻未投資分文，而除於借款之初返還十萬後即分
      文未償，參以被告亦不否認其當時無工作、經濟狀況不佳等情，顯見被告於借
      款之初已無還款之真意，是以其具有詐欺之意圖甚明。
（六）至公訴人認：被告提出「台灣省高雄縣公有山坡地出租造林契約書」影本一紙
      予告訴人之行為，亦屬詐欺行為一節，經查，告訴人乃指陳：被告於右揭借款
      期間，約八十八年五月間，跟我說有財團要向他收購那塊地，說有經濟價值，
      而他是在右揭借款期間之後，才拿前開造林契約書影本給我，我拿去問該地可
      否買賣，後來發現不行就作罷等語（見本院九十一年五月九日審判筆錄），足
      認被告於借款時並未承諾欲將土地移轉予告訴人或變現之情，係於借款完畢後
      因遲未清償，依告訴人之要求始提出前開契約書供告訴人詢問能否移轉、買賣
      ，是以自難認被告上開借款後行為係屬借款時所施用之詐術，此部分公訴意旨
      容有未洽，應予敘明。
綜上所述，本案事證明確，被告犯行堪予認定。
二、核被告所為，係犯刑法第三百三十九條第一項之詐欺取財罪。其先後多次詐欺行
    為，均時間緊接、方法相同，觸犯構成要件相同之罪，顯係基於概括犯意反覆為
    之，為連續犯，應論以一罪並依法加重其刑。審酌被告於八十九年、九十年間，
    因施用毒品案件分別經判處有期徒刑七月、三月（於本案不構成累犯前科），素
    行非佳，有台灣高等法院被告全國前案紀錄表一份附卷可按，並參酌其犯罪動機
    、方法與犯罪後態度、犯罪所得款項，又迄未與告訴人達成和解，賠償其損害等
    一切情狀，量處如主文所示之刑。
據上論斷，應依刑事訴訟法第二百九十九條第一項前段，刑法第五十六條、第三百三
十九條第一項、罰金罰鍰提高標準條例第一條前段，判決如主文。
本案經檢察官井天博到庭執行職務。
中      華      民      國    九十一    年      五      月    二十三    日
                                  臺灣高雄地方法院刑事第六庭
                                        法  官  周玉群
右正本證明與原本無異。
如不服本判決，應於判決送達後十日內，向本院提出上訴狀。
                                        書記官  陳瓊芳
中      華      民      國    九十一    年      五      月    二十三    日
【附錄本案論罪科刑法條】
刑法第三百三十九條第一項：
  意圖為自己或他人不法之所有，以詐術使人將本人或第三人之物交付者，處五年以
  下有期徒刑、拘役或科或併科一千元以下罰金。
